臺北高等行政法院判決　　　　　　　　　　　　　　九十二年度訴字第一三四八號
　　　　　　　　　　　　　　　.
　　原　　　告　美達煤氣有限公司
　　代　表　人　甲○○
　　訴訟代理人　丙○○
　　送達代收人　甲○○
　　被　　　告　財政部臺灣省北區國稅局
　　代　表　人　許虞哲（局長）住同右
　　訴訟代理人　乙○○
　　　　　　　　楊宜倩兼送達.
右當事人間因營業稅罰鍰事件，原告不服財政部中華民國九十二年一月二十七日台財
訴字第０九一００六八００三號訴願決定，提起行政訴訟。本院判決如左：
　　主  文
訴願決定及原處分（復查決定含原裁罰處分）關於罰鍰超過新台幣柒拾伍萬貳仟伍佰
元部分均撤銷。
原告其餘之訴駁回。
訴訟費用由被告負擔三分之一，其餘由原告負擔。
　　事  實
一、事實概要：緣原告為經核定應使用統一發票之營利事業，惟於民國（下同）八十
    八年度期間銷售液化石油氣計收取價款新台幣（下同）七、五二五、一五四元，
    涉嫌未依法開立統一發票，計逃漏營業稅三七六、二五八元，案經台北縣政府稅
    捐稽徵處查獲，審理違章成立，乃核定追繳營業稅三七六、二五八元（原告已繳
    納），並按所漏稅額處三倍罰鍰計一、一二八、七○○元（計至百元止）。原告
    對罰鍰處分不服，申請復查，未獲變更，嗣提起訴願，經遭駁回，並因營業稅自
    九十二年一月一日起由國稅局收回自徵，概括承受營業稅所有稽徵業務，乃以臺
    灣省北區國稅局為被告，向本院提起本件行政訴訟。
二、兩造聲明：
　(一)原告聲明求為判決：訴願決定及原處分均撤銷。
　(二)被告聲明求為判決：原裁處罰鍰一、一二八、七００元准予變更為七五二、五○
                      ○元，原告其餘之訴駁回。
三、兩造之爭點：
  (一)原告之違章情形是否符合稅捐稽徵法第四十八條之一第一項之免罰要件？
  (二)原處分按原告所漏稅額處三倍罰鍰，是否應予變更？
甲、原告主張之理由：
一、依稅捐稽徽法第四十八條之一第一項規定：「納稅義務人自動向稅捐稽徵機關補
    報並補繳所漏稅款者，凡屬未經檢舉，未經稽徵機關或財政部指定之調查人員進
    行調查之案件，左列之處罰一律免除；其涉及刑事責任者，並得免除其刑：一、
    本法第四十一條至四十五條之處罰。二、各稅法所定關於逃漏稅之處罰。」
二、原告於八十八年間銷售液化石油氣七、五二五、一五四元，漏未開立統一發票，
    惟原告已於八十九年三月初就短開部份彙總補開發票，並併同八十九年三、四月
    份一併繳稅申報在案，為爭納雙方所不爭執，則依稅捐稽徵法第四十八係之一規
    定，應免予處罰。
三、雖然被告聲稱於八十九年二月十九日即發函給原告進行調查帳證及相關課稅情形
    ，惟該函並未指明原告有短漏開統一發票逃漏營業稅情形，而係原告自行發現有
    短漏開統一發票情形，乃自動補報並補繳所漏稅款，在此之前，並未經人檢舉。
    進一步而言，被告來函係調查帳證並非針對原告違章漏稅情形進行調查。換言之
    ，原告既在被告未發現之前，即已補開立統一發票並報繳營業稅，自應適用稅捐
    稽法第四十八條之一規定（參照改制前行政法院八十三年度判字第一三五二號判
    決）。
四、稅捐稽徵第四十八候之一所定「進行調查，應指有充分之事實證明有關機關對某
    一特定個案申報異常之狀況，開始進行進一步了解之行為而言．．．」（參照改
    制前行政法院八十四年判字第一九二七號決）本件係被告調查帳證，並非發現原
    告之違章漏稅證據，而針對某一特定個案進行調查，被告不予適用稅捐稽徵法第
    四十八條之一規定，實有不當。
乙、被告主張之理由：
一、本件原處分機關為臺北縣政府稅捐稽徵處，因營業稅自九十二年一月一日起由國
    稅局收回自徵，概括承受營業稅所有稽徵業務，是本件被告機關應為臺灣省北區
    國稅局。
二、按「營業人銷售貨物或勞務，應依本法營業人開立銷售憑證時限表規定之時限，
    開立統一發票交付買受人。」「營業人除本法另有規定外，不論有無銷售額，應
    以每二月為一期，於次期開始十五日內，填具規定格式之申報書，檢附退抵稅款
    及其他有關文件。向主管機關申報銷售額、應納或溢付營業稅額。」「營業人有
    左列情形之一者，主管機關得依照查得之資料，核定其銷售額及應納稅額並補徵
    之：．．．：四、短、漏報銷售額者。」「納稅義務人，有左列情形之一者，除
    追繳稅款外，按所漏稅額處一倍至十倍罰鍰，並得停止其營業：．．．三、短報
    或漏報銷售額者。」及「本法第五十一條第一款至第六款之漏稅額，依左列規定
    認定之：一、第一款至第四款及第六款，以經主管稽徵機關依查得之資料，核定
    應補徵之應納稅額為漏稅額。」分別為行為時營業稅法第三十二條、第三十五條
    第一項、第四十三條第一項第四款、第五十一條第三款及同法施行細則第五十二
    條第二項第一款所明定。次按「納稅義務人自動向稅捐稽徵機關補報並補繳所漏
    稅款者，凡屬未經檢舉、未經稽徵機關或財政部指定之調查人員進行調查之案件
    ，左列之處罰一律免除；其涉及刑事責任者，並得免除其刑：一、本法第四十一
    條至第四十五條之處罰。二、各稅法所定關於逃漏稅之處罰。」為稅捐稽徵法第
    四十八條之一第一項所明定。
三、本件原告經核定應使用統一發票，惟於八十八年度期間銷售液化石油氣計收取價
    款七、五二五、一五四元，涉嫌未依法開立統一發票，計逃漏營業稅三七六、二
    五八元，此有承諾書、統一發票明細表影本、統一發票影本、所得稅結算申報書
    影本等資料可證，違章事實明確，洵堪認定。
四、原告主張已於八十九年三月初就短開部份彙總補開發票，並併同八十九年三、四
    月份一併繳稅申報在案，原告在被告未發現之前，即已補開統一發票並報繳營業
    稅，自應適用稅捐稽徵法第四十八條之一規定，經查本件係臺北縣政府稅捐稽徵
    處八十九年度選案查核「桶裝液化瓦斯存貨有無依規定開立發票」專案查核案件
    ，依財政部八十年八月十六日台財稅第八０一二五三五九八號函頒「稅捐稽徵法
    第四十八條之一進行調查之作業步驟及基準日之認定原則」，有關個案調查案件
    ，係以進行調查之最先作為之日為調查基準日，本件臺北縣政府稅捐稽徵處係於
    八十九年二月十九日發函通知原告限期提供帳簿憑證等相關課稅資料接受調查，
    是本件調查基準日應為八十九年二月十九日，而原告八十九年三至四月份營業稅
    於八十九年五月十五日繳納，繳款日期在調查基準日之後，自無法予以免罰，臺
    北縣政府稅捐稽徵處按所漏稅額處三倍罰鍰一、一二八、七００元，本無不合。
五、惟查財政部九十三年三月二十九日修正公佈「稅務違章案件金額或倍數參考表」
    之規定：「．．．三、短報或漏報銷售額者．．．二、銷貨時未依法開立發票，
    且於申報當期銷售領時亦未列入申報。．．．按所漏稅額處三倍罰鍰。但於裁罰
    處分核定前已補報補繳稅款及以書面或於談話筆（紀）錄中承認違章事實者，處
    二倍之罰鍰。」次按「納稅義務人違反本法或稅法之規定，適用裁處時之法律。
    但裁處前之法律有利於納稅義務人者，適用最有利於納稅義務人之法律。」、「
    八十五年七月二一十日修正公佈之稅捐稽徵法第四十八條之三規定『納稅義務人
    違反本法或稅法之規定，適用裁處時之法律。但裁處前之法律有利於納稅義務人
    者，適用最有利於納稅義務人之法律』上開法條所稱之『裁處』，依修正理由說
    明，包括訴願、再訴願（已無再訴願程序）及行政訴訟之決定或判決。準此稅捐
    稽徵法第四十八條之三修正公佈生效時仍在復查、訴願、再訴願及行政訴訟中，
    尚未裁罰確定之案件均有該條之適用。」分別為稅捐稽徵法第四十八條之三及財
    政部八十五年八月二日台財稅第八五一九一二四八七號函所明訂，本件係屬裁罰
    尚未確定案件，自有前開「從新從輕」處罰原則之適用，本件原告於裁罰處分核
    定前已補繳稅款及以書面承認違章事實，是依修正後「稅務違章案件金額或倍數
    參考表」規定，准予改按所漏稅額處二倍罰鍰計七五二、五００元。
　　理  由
壹、程序方面：
　　本件被告之代表人原為林吉昌，九十三年七月三十日變更為許虞哲，茲由其具狀
    聲明承受訴訟，核無不合，應予准許，先為明。
貳、實體方面：
一、按「營業人銷售貨物或勞務，應依本法營業人開立銷售憑證時限表規定之時限，
    開立統一發票交付買受人。」、「營業人除本法另有規定外，不論有無銷售額，
    應以每二月為一期，於次期開始十五日內，填具規定格式之申報書，檢附退抵稅
    款及其他有關文件。向主管機關申報銷售額、應納或溢付營業稅額。」、「營業
    人有左列情形之一者，主管機關得依照查得之資料，核定其銷售額及應納稅額並
    補徵之：一、．．．四、短、漏報銷售額者。」、「納稅義務人，有左列情形之
    一者，除追繳稅款外，按所漏稅額處一倍至十倍罰鍰，並得停止其營業：一、．
    ．．三、短報或漏報銷售額者。」及「本法第五十一條第一款至第六款之漏稅額
    ，依左列規定認定之：一、第一款至第四款及第六款，以經主管稽徵機關依查得
    之資料，核定應補徵之應納稅額為漏稅額。」分別為行為時營業稅法第三十二條
    、第三十五條第一項、第四十三條第一項第四款、第五十一條第三款及同法施行
    細則第五十二條第二項第一款所明定。次按「納稅義務人自動向稅捐稽徵機關補
    報並補繳所漏稅款者，凡屬未經檢舉、未經稽徵機關或財政部指定之調查人員進
    行調查之案件，左列之處罰一律免除；其涉及刑事責任者，並得免除其刑：一、
  　本法第四十一條至第四十五條之處罰。二、各稅法所定關於逃漏稅之處罰」，復
    為稅捐稽徵法第四十八條之一第一項所規定。
二、查本件原告經核定應使用統一發票，惟於八十八年度期間銷售液化石油氣計收取
    價款七、五二五、一五四元，涉嫌未依法開立統一發票，計逃漏營業稅三七六、
    二五八元，此有卷附承諾書、統一發票明細表影本、統一發票影本、所得稅結算
    申報書影本等資料可證，違章事實明確，洵堪認定，遂按所漏稅額處三倍罰鍰計
    一、一二八、七○○元（計至百元止）。原告對此罰鍰處分不服，主張其由外送
    人員送貨開立發票並收款，難免疏漏而短開發票，但本件已盤點並於八十九年二
    月二十八日彙開，在八十九年三月一日一併繳稅在案，隨後台北縣政府稅捐稽徵
    處於八十九年三月份帳證檢查時，對原告彙開發票有疑問，即要原告承認漏開發
    票，實為不解，其已就每期盤點實際存貨，發現短開即彙開不足部分，為何仍稱
    漏開，請體恤商艱，重新審查云云，申經台北縣政府稅捐稽徵處復查決定以，經
    查本案台北縣政府稅捐稽徵處係於八十九年二月十九日即發函向原告進行調查帳
    證及相關課稅情形，原告稱本次盤點在八十九年二月二十八日彙開發票，於八十
    九年三月一日繳稅申報，已不符首開稅捐稽徵法第四十八條之一所定之免罰要件
    ；況原告八十九年一至二月份營業稅繳納日期為八十九年三月十五日，又原告於
    九十年十一月三十日向原處分機關所送說明書係指陳八十八年度存貨於八十九年
    三月至四月份全部開立發票，該期營業稅於八十九年五月十五日繳納，故原告主
    張本件已於八十九年二月二十八日就短開部分彙總補開發票並於八十九年三月一
    日一併繳稅申報等語，顯有誤解，從而原告繳款日期均在台北縣政府稅捐稽徵處
    調查日之後，自無法予以免罰，台北縣政府稅捐稽徵處初查補徵營業稅三七六、
    二五八元（原告已繳納），並按所漏稅額處三倍罰鍰一、一二八、七○○元，並
    無違誤，遂駁回原告復查之申請。原告不服，循序提起訴願及行政訴訟，主張其
    已於八十九年三月初就短開部份彙總補開發票，並併同八十九年三、四月份之營
    業稅，一併於八十九年五月十五日繳稅申報在案，原告在被告未發現之前，即已
    補開統一發票並報繳營業稅，自應適用稅捐稽徵法第四十八條之一規定予以免罰
    云云。
三、本院查：
  (一)本件係臺北縣政府稅捐稽徵處依八十九年度專案選案查核作業計畫所查獲，以桶
    裝液化瓦斯經銷商於八十七年及八十八年有無依規定開立發票，為查核標的，從
    電腦列印清冊選查六十家，包括原告，此有該查核作業計畫附原處分卷首頁可稽
    ，並據被告於本院審理時陳稱：「就原告營業類別來看，其存貨量已有異常。依
    消防法規定，桶裝瓦斯零售業的庫存量最多只能有五百公斤，若一公斤以三十元
    來算，應該是一萬五千元，進項稅額頂多是七百五十元。但原告八十八年十二月
    底的留抵稅額還有三萬八千四百零五元，表示其進貨還有太多沒有賣掉的，所以
    懷疑原告有漏開發票，原告的營業類別是不可能有過多存貨的。因此，原告才會
    被列入選查對象」等情在卷（本院卷第四十三頁），依財政部八十年八月十六日
    台財稅第八０一二五三五九八號函頒「稅捐稽徵法第四十八條之一進行調查之作
    業步驟及基準日之認定原則」，有關個案調查案件，係以進行調查之最先作為之
    日為調查基準日，本件臺北縣政府稅捐稽徵處係於八十九年二月十九日發函通知
    原告限期提供帳簿憑證等相關課稅資料接受調查，為原告所自認，並於本院審理
    時坦承：「我們在八十九年三月補開發票，五月十五日一次繳清，漏開的金額應
    該就是柒佰伍拾貳萬伍仟壹佰伍拾肆元。六、八十九年二月收到稅捐處的公文要
    查帳，我打電話給舊的會計師，舊的會計師把帳報出去了，但稅捐處有一位張先
    生打電話來說帳怎麼不處理，我請新的會計師把帳拿回來，新的會計師發現有漏
    報的部分，我們在三月一日就主動補開發票，五月就把稅繳清」等語在卷（本院
    卷第三十六頁），是本件調查基準日應為八十九年二月十九日，而原告於八十八
    年漏開之統一發票，至八十九年三月才補行開立，連同八十九年三、四月份營業
    稅於八十九年五月十五日申報繳納，其繳款日期在調查基準日之後，乃經稽徵機
    關進行調查後始補報並補繳所漏稅款，核與稅捐稽徵法第四十八條之一第一項規
    定之免罰要件不符，自無法予以免罰。
  (二)臺北縣政府稅捐稽徵處按原告所漏稅額處三倍罰鍰計一、一二八、七００元，尚
    在法定罰鍰額度內，本無不合。惟於本院審理中，被告具狀表示（由機關及代表
    人名義）財政部於九十三年三月二十九日修正公佈「稅務違章案件金額或倍數參
    考表」之規定為：「．．．三、短報或漏報銷售額者．．．二、銷貨時未依法開
    立發票，且於申報當期銷售領時亦未列入申報。．．．按所漏稅額處三倍罰鍰。
    但於裁罰處分核定前已補報補繳稅款及以書面或於談話筆（紀）錄中承認違章事
    實者，處二倍之罰鍰。」依稅捐稽徵法第四十八條之三及財政部八十五年八月二
    日台財稅第八五一九一二四八七號函令，本件既屬裁罰尚未確定案件，有「從新
    從輕」處罰原則之適用，而本件原告於裁罰處分核定前已補繳稅款及以書面承認
    違章事實，是依修正後「稅務違章案件金額或倍數參考表」規定，准予改按所漏
    稅額處二倍罰鍰計七五二、五００元等語（本院卷第二十七頁），並於言詞辯論
    時重複聲明同意將原裁處罰鍰變更為七五二、五○○元，即已就訴訟標的為部分
    之認諾，並不涉及公益，本院應依其認諾部分為被告部分敗訴之判決。
三、綜上所述，原處分（復查決定含原裁罰處分）關於罰鍰超過柒拾伍萬貳仟伍佰元
    部分，被告已經認諾予以撤銷，訴願決定此部分，亦難維持，應由本院一併予以
    撤銷，而原罰鍰於柒拾伍萬貳仟伍佰元範圍內，於法並無不合，復查及訴願決定
    遞予維持，均無違誤，原告起訴意旨，仍執前詞及個人主觀之見解，請求撤銷訴
    願決定及原處分，關於此部分為無理由，應予駁回。
據上論結，本件原告之訴為一部有理由，一部無理由，爰依行政訴訟法第一百零四條
、民事訴訟法第七十九條但書，判決如主文。
中　　華　　民　　國　　九十三　　　年　　　十一　　月　　 　三十 　　　日
                                  臺北高等行政法院  第二庭
                                            審判長  法  官  姜素娥
      　　　　　　　　　　　　　　　　　　　　      法　官  吳東都
      　　　　　　　　　　　　　　　　　　　　      法　官  林文舟
右為正本係照原本作成。
如不服本判決，應於送達後二十日內，向本院提出上訴狀並表明上訴理由，如於本判
決宣示後送達前提起上訴者，應於判決送達後二十日內補提上訴理由書（須按他造人
數附繕本）。
中　　華　　民　　國　　九十三　　　年　　　十一　　月　　 　三十 　　　日
                                                    書記官  呂美玲
